臺北高等行政法院判決
　　　　　　　　　　　　　　　　　95年度訴字第03807號
　　　　　　　　　　　　　　　.
原　　　告　甲○○
被　　　告　國防部陸軍司令部
代　表　人　趙世璋（司令）住同上
訴訟代理人　乙○○
　　　　　　丙○○
上列當事人間因年資事件，原告不服國防部中華民國95年10月17
日95年決字第125號訴願決定，提起行政訴訟。本院判決如下：
　　主  文
原告之訴駁回。
訴訟費用由原告負擔。
　　事  實
壹、事實概要：
    原告於民國（下同）74年9 月23日入伍，74年11月17日初任
    少尉，78年11月16日退伍，服現役軍官年資4 年，並按現役
    實職年資領取退伍金在案，原告復於79年8 月15日再入營服
    現役16年，前後服現役實職年資已達本階最大年限20年，被
    告乃於95年6 月14日鄭樸字第0950010793號函核定其於95年
    8 月15日解除召集，且依前開規定，將其再入營及前次服現
    役年資累計後，扣除已支領退伍金基數後，發給退伍金。原
    告不服，提起訴願，經遭駁回，遂向本院提起行政訴訟。被
    告經合法通知未於言詞辯論期日到場。
貳、兩造聲明：
一、原告聲明：
(一)訴願決定及原處分均撤銷。
(二)核予支領16年資月退俸。
二、被告聲明：
    原告之訴駁回。
參、兩造之陳述：
一、原告主張之理由：
(一)依陸海空軍軍官士官服役條例，原告服預官年資與再入營年
    資應予併計為「現役年資」，故為屆滿少校最大年限，已達
    支領退休俸，惟前已支領退伍金而不得併計支領退休俸，若
    此，原告當可因前已支領退伍金，而不因年資併計，使再入
    營續服滿少校最大年限（20年）；其前因支領退伍金，年資
    可併計而不得支領退休俸之規定，顯具矛盾且有不利再入營
    投身軍旅當事人，違反憲法第7 條平等原則。
(二)經諮詢原告前任職軍情局法律事務組認為，陸海空軍軍士官
    服役條例第23條第2 款所規定服現役20年以上，應指軍官凡
    在營期間服現役之年資均應包含在內，因該條例僅將服役區
    分為現役及預備役，而常備軍官自任官之日起役，預備軍官
    自任官或授予預備軍官適任證書之日起役；「現役」者以在
    營任軍官者服之至依法停役、退伍、解除召集、禁役或除役
    時為止，即常備軍官與預備軍官在營任軍官者均屬服現役，
    參照陸海空軍軍官士官服役條例第4 條，顯然所謂服現役之
    定義，並未排除再入營前之服預備軍官現役非謂現役，且該
    條例亦未就入營前之年資不得算之現役年資予以規範，依體
    系解釋，原告之服預官年資與再入營之年資，應予併計為現
    役年資，惟原告已於第1 次退伍時領取之退伍金，故在計算
    退除給與之基數時，應將已領取之退除給與之基數予以扣除
    ，亦即原告之服預官現役及再入營服常備現役均屬在營任軍
    官者，符合「服現役20年以上者，依現役年資給與退休俸或
    退伍金」，依陸海空軍軍官士官服役條例第23條第2 款之規
    定，有選擇依現役年資按月給與退休俸終身，或依志願給與
    退伍金之權。「其服現役20年之選擇權」仍存在，只是原告
    可選擇月退俸或一次退伍金，其核算基數年資，均只能以16
    年0 月1 日為標準（扣除前已支領退伍金），較為合理及符
    公平正義原則。
(三)原告提起訴願，經國防部函請被告答辯，另經行政院訴委會
    函請國防部於95年10月24日訴誠字第095000671 號議決，惟
    仍逕依「陸海空軍軍官士官服役條例」第29條第1 項第2 款
    規定敘之，對原告上述各項疑義，謹以依其細則無繳回前次
    所領退伍金之規定，並未針對原告引述條例所提訴求合適答
    覆；另被告則以「該服役條例施行細則」第31條規定，退休
    除役人員，擇領退伍金後不得以任何理由請求變更。則是否
    即便因訴願有理由，亦因此條例而無法有所變更。退伍係一
    種行政命令（行政處分），其依此命令（處分）所領取退伍
    金，是為當然，惟不可因領取，視為認同此行政命令（行政
    處分）而不得申請變更。
二、被告主張之理由：
(一)依「陸海空軍軍官士官服役條例第23條」規定：軍官、士官
    退伍除役時之給與如左：1 、服現役3 年以上未滿20年者，
    按服現役年資，給與退伍金。2 、服現役20年以上，或服現
    役15年以上年滿60歲者，依服現役年資，按月給與退休俸終
    身，或依志願，按前款規定，給與退伍金。同條例第29條第
    1 項第2 款規定：預備役軍官、預備役士官，應召或依志願
    再服現役1 年以上，於退伍、解除召集或除役時，其原已領
    退伍金者，再服現役年資，與以前服役之年資累計，扣除已
    支領退伍金基數後，發給退伍金，不得併計支領退休俸。但
    再服現役年資，合於給與退休俸者，得依志願支領退休俸。
    同條例第6 條第1 項第4 款規定：少校服現役最大年限為20
    年。
(二)查原告於74年9 月23日入伍，74年11月17日初任少尉，78年
    11月16日退伍，服現役軍官年資4 年，並按現役實職年資領
    取退伍金在案，原告復於79年8 月15日再入營服現役16年，
    前後服現役實職年資已達本階最大年限20年，被告於95年6
    月14日鄭樸字第0950010793號函核定其於95年8 月15日解除
    召集，且依前開規定，將其再入營及前次服現役年資累計後
    ，扣除已支領退伍金基數後，發給退伍金。有關本件所作之
    處分，於法並無違失。
　　理  由
甲、程序方面：
一、本件被告代表人於訴訟繫屬中由胡鎮埔變更為趙世璋，並已
    具狀聲明承受訴訟，合先明。
二、本件被告經合法通知，無正當理由未於言詞辯論期日到場，
    查無行政訴訟法第218 條準用民事訴訟法第386 條所列各款
    情事，爰依行政訴訟法第218 條準用民事訴訟法第385 條之
    規定，准原告聲請，由其一造辯論而為判決。
乙、實體方面：
壹、兩造陳述要旨：
一、原告主張伊服預官年資與再入營年資因併計為「現役年資」
    ，故伊再入營續服已滿少校最大年限（20年），然原告前已
    支領退伍金之預官年資，卻不得與再入營續服年資合併計算
    年資支領退休俸，顯違反憲法第7條平等原則。理應將二者
    併計為現役年資，扣除原告已於第1次退伍時領取之退伍金
    後，給予16年資之月退俸。原處分竟予否准，顯有違誤等語
    。
二、被告則以陸海空軍軍官士官服役條例第29條第1項第2款規定
    ，預備役軍官再服現役1年以上，於退伍時，其原已領退伍
    金者，再服現役年資，與以前服役之年資累計，扣除已支領
    退伍金基數後，發給退伍金，「不得併計支領退休俸」。原
    告服現役軍官年資4年，已領取退伍金，復入營服現役16 年
    ，原處分否准發給退休俸，並將二次年資累計後，扣除已支
    領退伍金基數後，發給退伍金，並無違誤等語置辯。
貳、兩造不爭之事實及兩造爭點：
    如事實概要欄所述之事實，業據提出退伍除役名冊、軍官退
    伍除役登記卡、退伍除役（解除召集）軍官士官退除給與名
    冊為証，為兩造所不爭執，堪信為真，兩造爭點厥為：原告
    再服現役年資，與以前已領退伍金之服役年資，得否併計支
    領退休俸？
參、本院之判斷：
一、本件應適用之法條與法理：
（一）現行有效之陸海空軍軍官士官服役條例第23條規定：軍官
      、士官退伍除役時之給與如左：1、服現役3年以上未滿20
      年者，按服現役年資，給與退伍金。2、服現役20年以上
      ，或服現役15年以上年滿60歲者，依服現役年資，按月給
      與退休俸終身，或依志願，按前款規定，給與退伍金。
（二）陸海空軍軍官士官服役條例第29條第1項第2款規定：預備
      役軍官、預備役士官，應召或依志願再服現役1年以上，
      於退伍、解除召集或除役時，其原已領退伍金者，再服現
      役年資，與以前服役之年資累計，扣除已支領退伍金基數
      後，發給退伍金，不得併計支領退休俸。但再服現役年資
      ，合於給與退休俸者，得依志願支領退休俸。
二、原告再服現役年資，與以前已領退伍金之服役年資，不得併
    計支領退休俸：
（一）按陸海空軍軍官士官服役條例第29條第1項第2款規定「預
      備役軍官依志願再服現役1年以上，於退伍時，其原已領
      退伍金者，再服現役年資，與以前服役之年資累計，扣除
      已支領退伍金基數後，發給退伍金，不得併計支領退休俸
      」，已明文規定原已領退伍金者，其再服現役年資，與以
      前服役之年資只能累計後發給退伍金（且要扣除已支領之
      退伍金基數），不得併計支領退休俸，亦不得繳回已領之
      退伍金，合併前後年資併計支領退休俸。
（二）本件原告服現役軍官年資4年，並領訖一次退伍金，復再
      入營年資16年，依前揭規定，二者不得併計支領退休俸。
      原處分因而按原告再服現役16年年資，核發一次退伍金，
      於法並無違誤。原告主張應按16年給予退休俸云云，尚無
      足採。
三、從而，原處分並無違誤，訴願決定予以維持，亦稱正確。原
    告徒執前詞，訴請撤銷，並請求核予支領16年資月退俸，均
    為無理由，應予駁回。
肆、兩造其餘攻擊防禦方法均與本件判決結果不生影響，故不逐
    一論述，併此敘明。
據上論結，本件原告之訴為無理由，爰依行政訴訟法第98條第3
項前段第218 條，民事訴訟法第385 條，判決如主文。
中　　華　　民　　國　　96　　年　　8　　 月　　22　　日
                  第二庭審判長法  官  徐瑞晃
                              法  官  蕭惠芳
                              法  官　畢乃俊
上為正本係照原本作成。
如不服本判決，應於送達後20日內，向本院提出上訴狀並表明上
訴理由，如於本判決宣示後送達前提起上訴者，應於判決送達後
20日內補提上訴理由書（須按他造人數附繕本）。
中　　華　　民　　國　　96　　年　　8　   月　　22　　日
                              書記官  簡信滇
